臺灣臺北地方法院刑事裁定　　　　　　 100年度聲再字第63號
聲　請　人
即受判決人　許仁輔
上列聲請人因幫助詐欺案件，對於本院於民國一００年四月六日
所為之一００年度易字第四０號確定判決，聲請再審，本院裁定
如下：
    主  文
再審之聲請駁回。
    理  由
一、聲請意旨詳如附件之再審聲請狀所載。
二、按有罪之判決確定後，為受判決人之利益聲請再審，必其聲
    請之理由合於刑事訴訟法第四百二十條第一項所定情形之一
    或同法第四百二十一條事由者，始得准許之。次按刑事判決
    所載之為之判斷結果，除有刑事訴訟法第四百二十條第二項
    前段所定應以確定判決證明之情形者外，該判決本身並非證
    事實及理由，係法院就具體案件，綜合該案全部訴訟資料所
    據（最高法院九十九年度台抗字第八四五號裁定意旨參照）
    。再按刑事訴訟法第四百二十條第一項第六款所謂發現確實
    之新證據，係指該證據於事實審法院判決前已經存在，為法
    院、當事人所不知，不及調查斟酌，至其後始行發現，且就
    證據本身形式上觀察，固不以絕對不須經過調查程序為條件
    ，但必須顯然可認為足以動搖原有罪確定判決，而為受判決
    人無罪、免訴、免刑或輕於原判決所認罪名之判決者為限。
    故受理聲請再審之最後事實審法院，應就聲請再審理由之所
    謂「新證據」，是否具備事實審判決前已經存在，為法院、
    當事人所不知，事後方行發現之「嶄新性」，及顯然可認足
    以動搖原有罪確定判決，應為無罪、免訴、免刑或輕於原判
    決罪名之「顯然性」二要件，加以審查，為判斷應否准予開
    始再審之準據（最高法院九十三年度台抗字第九八號裁定意
    旨參照）。
三、經查：
  (一)聲請人以有新證據為由，提起本件再審，惟聲請人係提出臺
    灣臺南地方法院一００年度易字第六０六號判決書影本一份
    充為所謂之「新證據」，惟按諸上開說明，判決所確認之事
    實，乃法院就各個具體案件，依調查證據所得心證而為判斷
    之結果，判決本身並非證據，聲請人自不得以本案或他案判
    決，據為其聲請再審之證據，是聲請人提出之上揭判決書影
    本，自非屬「確實之新證據」至明，合先敘明。
  (二)又本院於一００年四月六日以一００年度易字第四０號判決
    就聲請人幫助意圖為自己不法之所有，以詐術使人將本人之
    物交付之罪行，判處有期徒刑月，如易科罰金，以新臺幣
    壹仟元折算壹日，因聲請人未上訴，該案已於同年五月二日
    確定，聲請人亦於同年六月七日易科罰金執行完畢，此有臺
    灣高等法院被告前案紀錄表一份在卷可參，並經本院調閱該
    案卷宗核閱無訛。而聲請人所指之臺灣臺南地方法院一００
    年度易字第六０六號判決係於同年十月二十六日宣判，並非
    於本院一００年度易字第四十號案件事實審法院判決前已經
    存在，而為法院、當事人所不知，不及調查斟酌，至其後始
    行發現之新證據，自不具「嶄新性」，而與刑事訴訟法第四
    百二十條第一項第六款所示之「新證據」要件有悖。
  (三)況查，不同案件之事實互有差異，法院應視個案情形，依憑
    證據獨立審酌判斷、適用法律，不受他案認定事實、理由之
    拘束。徵諸本院一００年度易字第四０號判決意旨略以：聲
    請人在應徵情形顯悖一般應徵工作常態之情形下，於交付帳
    戶後已察有異，又未獲原定工作，亦無法聯繫「楊經理」之
    際，竟甘冒帳戶遭用於不法之途之風險，本人反未即刻申請
    掛失帳戶甚或報警，竟放任使用其帳戶之他人領盡全部款項
    後，始為掛失，此無疑係圖匿飾不法犯行所為，是該掛失之
    舉，要難執為有利於聲請人之認定，此由卷附聲請人手機通
    聯紀錄顯示，「楊經理」恰於聲請人掛失時點二小時前，竟
    密集發話予聲請人紀錄一情，更足徵佐（偵卷二一二頁正面
    及背面），依前揭說明，聲請人顯悖一般人於金融卡及其密
    碼遭不明人士騙取後，為免己身權益受不測損害風險，當必
    即刻掛失或報警之管有帳戶常態，反任由取用帳戶之他人決
    定何時為掛失，亦未報警，無異全權授與他人使用其帳戶；
    末參以聲請人亦不知「楊經理」真實姓名及公司名稱、地址
    （本院卷第一二頁背面），客觀上原無從索討金融卡，依聲
    請人上述諸多乖悖常情之舉措，顯證聲請人本無意取回金融
    卡，就金融卡之去向及用途毫不在意，應係允諾「楊經理」
    全權管領使用無訛，故聲請人辯稱有報案、應徵工作遭騙取
    帳戶云云，洵係飾卸狡詞，要無可採。...聲請人具一定智
    識程度，亦有相當工作經驗，此據聲請人自承在卷，係具一
    定社會生活歷驗成年人，就此情絕難諉為不知，是其雖無「
    楊經理」使用帳戶必持以詐欺取財之確信，惟仍交付帳戶供
    其使用，顯就「楊經理」用以詐欺取財一節，予以容任，足
    認聲請人確有幫助詐欺取財未必故意。....驗證信用紀錄，
    原無需交付金融卡及其密碼，聲請人辯稱交付金融卡原因為
    驗證信用紀錄，交付帳戶後有電聯楊經理，然聯絡不上云云
    ，尚難憑採。且依卷附聲請人通聯紀錄顯示，聲請人於掛失
    帳戶後與「楊經理」僅有二次聯繫，....，自此而後，即未
    曾再撥打該支電話，此實悖離一般人察事有蹊蹺，理當多次
    撥打電話試圖聯繫取回金融卡之常情，益徵聲請人所辯，委
    無可採。綜上各節，足認聲請人交付金融卡及告以密碼，欲
    在使他人管領使用，本案事證明確，聲請人幫助詐欺取財犯
    行，至堪認定，應依法論科等語，具體敘明聲請人交付金融
    卡及告以密碼之主、客觀具體情狀，進而認定聲請人幫助詐
    欺之不確定故意。而參以臺灣臺南地方法院一００年度易字
    第六０六號判決，攸關聲請人部分係略以：曾明柔在九十九
    年六月底及七月初以總價八百元之代價向黃文忠（由檢察官
    另行起訴）收購其向家樂福電信股份有限公司（下稱家樂福
    電信公司）申辦之0000000000號行動電話門號卡
    等，....竟與姓名年籍不詳之詐欺集團成員共同基於意圖為
    自己不法所有之犯意聯絡，於不詳時間，將上開詐騙而得之
    黃文忠所提供之行動電話門號卡販售與上開不詳詐欺集團。
    嗣該詐騙集團成員取得上開曾明柔所交付之行動電話門號卡
    後，旋於同年七月間某日，在網際網路「五一八人力銀行」
    網站上查得欲謀職之聲請人（幫助詐欺部分另案起訴）登錄
    之求職者覆歷，再使用前揭門號撥打予聲請人，諉以有司機
    職缺應徵，需交付個人履歷與金融機構存款帳戶之存摺影本
    、提款卡及密碼，致聲請人陷於錯誤，於同年月二十日十七
    時三十分許，在臺北市中山區○○○路、民權東路口之統一
    星巴克門市前，將其所有中華郵政股份有限公司臺北體育場
    郵局(下稱臺北體育場郵局)帳號000000000000
    00號帳戶之存摺影本、金融卡及密碼，交與真實姓名、年
    籍不詳自稱「楊經理」之詐騙集團成員使用。嗣該詐騙集團
    所屬成員取得上開聲請人帳戶資料後，即於雅虎奇摩拍賣網
    站上，佯為賣家而販賣商品，致如鄧如琇、蒲姿榕、古昌齡
    、楊育昕、林坤茂、張家樺、陳又瑄等七人陷於錯誤下標購
    買，並分別於九十九年七月二十日以自動櫃員機操作，分別
    匯出不等款項至聲請人上開郵局帳戶，並遭該詐欺集團成員
    提領一空等語，顯見該判決係針對案外人曾明柔收購他人行
    動電話門號卡（含其向黃文忠所收購者）等販售予詐欺集團
    後，再由詐欺集團成員以該門號作為聯繫方式取得他人（含
    聲請人）金融帳戶金融卡及金融卡密碼作為被害人匯入款項
    並提領之用之詐欺取財罪為認定，並未針對聲請人於交付金
    融卡及告知金融卡密碼予詐欺集團之主、客觀具體情狀加以
    審認。另經本院核閱曾明柔於該案件偵查及審理中之陳述（
    參見本院卷第三五頁至第五九頁），查知案外人曾明柔於該
    案件中所自白、坦認在卷者，係其向他人收購行動電話門號
    卡及金融機構帳戶之存摺、提款卡（含密碼），以及自行騙
    取他人（不包含聲請人）之金融機構帳戶之存摺、提款卡（
    含密碼），嗣再將上揭行動電話門號卡及金融機構帳戶之存
    摺、提款卡（含密碼）販售予詐欺集團成員乙節，對於詐欺
    集團成員取得其所交付其中之黃文忠所申辦之行動電話門號
    卡，以之為與聲請人聯繫，並取得聲請人之金融機構帳戶之
    存摺、提款卡（含密碼）部分，並未曾自白，僅表示無意見
    等語（見本院卷第五一頁、第五五頁），聲請人主張臺灣臺
    南地方法院一００年度易字第六０六號詐欺案件承審法官係
    因聽取案外人曾明柔之自白後，認定案外人曾明柔於網路查
    得聲請人登錄之求職者履歷，以手機撥打予聲請人謊稱有司
    機職缺應徵，要求聲請人提出個人履歷及金融機構存摺影本
    、金融卡（含密碼）云云，顯有誤認。況該判決雖載以「致
    聲請人陷於錯誤」，並將聲請人列於附表之被害人欄位，然
    該判決既同時載以「聲請人（幫助詐欺部分另案起訴）」，
    益徵該判決並未就聲請人是否係基於幫助詐欺取財未必故意
    ，始將金融卡及金融卡密碼交付、告知詐欺集團成員之犯行
    加以審理。是自形式上觀察，聲請人提出之臺灣臺南地方法
    院一００年度易字第六０六號判決，難認有顯然足以動搖原
    有罪確定判決，而應為受判決人（即聲請人）無罪或輕於原
    確定判決所認罪名之情形。
  (四)基上，聲請人所提出之臺灣臺南地方法院一００年度易字第
    六０六號判決，既非於本院一００年度易字第四０號案件事
    實審法院判決前已經存在，而為法院、當事人所不知，不及
    調查斟酌，至其後始行發現之新證據，自不具「嶄新性」，
    且難認有顯然可認足以動搖原有罪確定判決，而應為受判決
    人無罪或輕於原確定判決所認罪名之情形，同未具「顯然性
    」，參諸上開法律見解之說明，本件聲請人依據前揭「新證
    據」提出本件再審聲請，難謂適法有據。
四、據上論斷，本件聲請人聲請再審所舉之證據與刑事訴訟法第
    四百二十條第一項第六款所謂「確實之新證據」之聲請再審
    要件未合，本件再審之聲請為無理由，應以裁定駁回。
據上論斷，應依刑事訴訟法第四百三十四條第一項，裁定如主文
。
中    華    民    國   100    年    12    月    19    日
                    刑事第九庭審判長法  官  林怡秀
                                    法  官  溫祖明
                                    法  官  古瑞君
上正本證明與原本無異。
如不服本裁定，應於裁定送達後5日內向本院提出抗告狀。
                                    書記官  莊宜諳
中    華    民    國   100    年    12    月    19    日
附件：再審聲請狀